【裁判字號】    97,上更(二),125
【裁判日期】    970703
【裁判案由】    毒品危害防制條例
【裁判全文】
臺灣高等法院臺中分院刑事判決     97年度上更(二)字第125號
上  訴  人  臺灣臺中地方法院檢察署檢察官
上  訴  人
即  被  告  丁○○
                    （現另案於臺灣臺中監獄執行中）
選任辯護人  張淑琪  律師
上列上訴人等因被告等違反毒品危害防制條例案件，不服臺灣臺
中地方法院92年度重訴字第2452號中華民國93年8 月18日第一審
判決（起訴案號：臺灣臺中地方法院檢察署91年度偵字第8176號
），提起上訴，判決後，經最高法院發回更審，本院判決如下：
    主  文
原判決關於丁○○部分撤銷。
丁○○販賣第一級毒品，處有期徒刑柒年陸月。扣案如附表編號
一至三所示之第一級毒品海洛因，均沒收銷燬之。
    事  實
一、丁○○前曾於民國（下同）七十九年、八十年間，因違反麻
    醉藥品管理條例、槍砲彈藥刀械管制條例等案件，分別經法
    院判處有期徒刑六年及九年確定，前後接續執行至八十七年
    九月十八日假釋出監並交付保護管束，但丁○○於假釋期間
    ，在八十八及八十九年間，復因另犯殺人未遂、違反槍砲彈
    藥刀械管制條例、及偽造文書等案件，分別經臺灣高等法院
    各判處有期徒刑十年、二年、九月，且定其應執行刑為十二
    年四月確定，上開假釋亦被撤銷，現仍接續執行上開殘刑與
    有期徒刑中。
二、惟丁○○在假釋期間，仍不知警惕，為圖販賣第一級毒品海
    洛因營利，明知海洛因係毒品危害防制條例所管制之第一級
    毒品，仍於八十九年四月中旬某日，在雲林西螺休息站附近
    向某一姓名年籍均不詳綽號「蕭仔」之成年男子，購入如附
    表編號一至三所示之第一級毒品海洛因二塊，售價一百四十
    萬元，經其分裝並摻糖粉增加重量後，分裝成如附表編號一
    至三所示之十餘包。另外，丁○○為供己施用之目的，向綽
    號「蕭仔」之成年男子購入附表編號四至七所示之第二級毒
    品安非他命及大麻。
三、但丁○○在尚未賣出上開第一級毒品之時，即因違反檢肅流
    氓條例等案件，經法院發布通緝，而於八十九年六月二日晚
    上九時許，經警在臺中市○○路○段與大觀路口臨檢查獲，
    並自丁○○身上扣得如附表編號六所示之毒品（即大麻一包
    ，原扣押物品清單載明大麻一包十一．二公克，實際數量及
    淨重應以如附表編號六所示內政部警政署刑事警察局之鑑驗
    結果為準）；嗣於同日晚上九時二十分許，再至臺中市○○
    路○段八六○巷四一號丁○○之租住處扣得如附表編號三、
    四及七所示之毒品（起訴書誤載為附表編號二、三、七，原
    扣押物品清單載明安非他命二包三三．二公克、海洛因二包
    三．五公克、大麻二包十四．四公克，實際數量及淨重亦應
    以如附表所示內政部警政署刑事警察局之鑑驗結果為準）及
    摻有海洛因之香菸一支等物；另於翌日即八十九年六月三日
    中午十二時五十分，又在臺中縣豐原市○○路○段五○八號
    後面停車場內查獲丁○○所駕駛車號Ｍ七—五八三六號之自
    用小客車，並在其內扣得如附表編號二、五所示之毒品等物
    （原扣押物品清單載明海洛因十二包四十六．五公克、安非
    他命四包一百二十三．四公克，然實際數量及淨重亦應以如
    附表所示內政部警政署刑事警察局之鑑驗結果為準）；復又
    於同日下午二時三十五分許，經丁○○主動供述，在臺中市
    ○○路○段十號十五樓之八丁○○之另一租住處扣得如附表
    編號一所示之毒品等物（丁○○於警詢陳稱及原扣押物品清
    單載明海洛因一大包一千四百四十七．五公克，然實際數量
    及淨重亦應以如附表所示內政部警政署刑事警察局之鑑驗結
    果為準），始循線獲悉上情。
四、案經臺灣臺中地方法院檢察署檢察官自動檢舉偵查起訴。
    理  由
壹、證據能力部分
一、按依刑事訴訟法第一百條之一第一項、第一百條之二規定，
    檢察官訊問被告或司法警察（官）詢問犯罪嫌疑人時，除有
    急迫情況且經記明筆錄者外，應全程連續錄音；必要時，並
    應全程連續錄影。揆其立法意旨，乃在建立訊（詢）問筆錄
    之公信力，並促使偵（調）查機關恪遵訊（詢）問程序之規
    定，以確保程序之合法正當。因此，舉凡與實現正當法律程
    序有關之偵（調）查機關不作為與作為義務之遵守，諸如禁
    止以不正方法訊（詢）問、不得於夜間詢問及踐行同法第九
    十五條之告知程序等，悉在擔保之範圍內，非僅止於確保自
    白之任意性。是被告之自白縱經證明係本諸自由意志所為，
    而非出於不正之方法，亦難謂其受正當法律程序保障之訴訟
    上權益，業已完全獲得滿足，並得據以免除或減輕上開為擔
    保偵（調）查機關恪遵訴訟上作為與不作為規定，所課予應
    全程錄音或錄影之義務。檢察官、司法警察（官）未依規定
    全程連續錄音或錄影所進行之訊（詢）問筆錄，亦屬違背法
    定程序取得之證據，其有無證據能力，仍應由法院適用同法
    第一百五十八條之四規定，依個案之具體情狀，審酌人權保
    障及公共利益之均衡維護，予以客觀權衡判斷之（最高法院
    九十六年度台上字第四九０八號判決要旨參照）。本案被告
    辯稱其於八十九年六月三日警詢時所為供述絕無如該筆錄所
    載之陳述，且無錄音帶可供比對，應無證據能力云云。惟經
    調閱臺灣臺中地方法院檢察署八十九年度偵字第九三七六號
    丁○○同時違反槍砲彈藥刀械管制條例案卷亦查無警詢錄音
    帶，查因臺灣臺中地方法院檢察署總務處自九十三年下半年
    起，始就警偵訊之錄音帶全數予保留，被告於八十九年六月
    三日獲案之初該日之警詢錄音帶，因消磁未保存而無從勘驗
    ，有本院九十七年六月十二日公務電話查詢紀錄表在卷可按
    （見本院本審卷第一百頁），然就被告當日警詢筆錄中所載
    之「是我向綽號蕭仔男子購買，準備要販賣，但還未販賣即
    被警察查獲」部分，業經證人即當日參與製作筆錄之警員丙
    ○○於本院審理時到庭具結證稱：「…如果當時筆錄有記載
    ，以當時的情形，我們是讓被告處於任意性供述狀態下，且
    又是其自己簽名蓋章，我們絕對沒有威脅、強暴之方式取得
    被告之供詞，所以被告應該為自己的簽名、按指印為自己的
    供述負責。」等語；另證人即當日製作筆錄之警員甲○○於
    本院審理時亦到庭具結證稱：「這個（指該日警詢筆錄）都
    是被告自己講的並沒有錯，如果有更改就會在筆錄上記明增
    刪，且筆錄也經過被告看過後才要他簽名。」、「我們有朗
    讀筆錄內容給被告聽…」、「…如果被告有告知我們他不識
    字，我們會在筆錄最後中載明，且會朗讀筆錄內容給被告聽
    。」等語，依上開證人證述，堪認被告該日之警詢筆錄，確
    出於自由意志而為陳述，且被告所涉犯為販賣第一級毒品罪
    ，所持有之毒品數量甚鉅，事涉社會安全之維護，以及毒品
    對人身心戕害嚴重性甚鉅，其警詢陳述之錄音帶查因消磁已
    無錄音帶可供勘驗之程序上瑕疵，相較於上述公共利益之維
    護，應認屬較為輕微而得加以容忍，被告該日於警詢所為陳
    述筆錄，自應具有證據能力。至證人即警員李慶峰於本院更
    一審雖證述：「（當時查獲被告毒品時，被告是否有承認被
    告所有的毒品是要販賣的？）我印象中應該是沒有，被告說
    是他自己要吸食的。」等語（見本院更(一)審卷第160頁），
    惟李慶峰並非上開警詢筆錄之訊問人或製作筆錄之人，自不
    得以其證詞證明被告於上開警詢時非出於任意性，併此敘明
    。
二、至其他本案以下所引用被告以外之人於審判外之陳述，及以
    下本案認定事實所引用之文書等物證，業經本院準備程序及
    審理時予以提示並告以要旨，且各經檢察官、被告及辯護人
    表示意見。當事人已知上述證據乃傳聞證據，且迄言詞辯論
    終結前，均未主張有刑事訴訟法第一百五十九條第一項不得
    為證據之情形，是應認已同意作為證據，且經本院審酌後，
    無取得證據違法、欠缺供述之任意性或證據證明力顯然偏低
    等不適當之情形，認均有證據能力。
貳、實體部分
一、訊據本案上訴人即被告（以下簡稱為被告）丁○○固坦承伊
    確有於前開時、地，被警查獲上開毒品海洛因、安非他命及
    大麻之事實，但被告丁○○矢口否認伊有任何意圖販賣上開
    第一級毒品海洛因之犯行，並辯稱：伊自八十八年間起，即
    有長期施用第一級毒品海洛因、第二級毒品安非他命及大麻
    之習慣，後因伊遭法院通緝，為免多次購買毒品增加遭警查
    獲之風險，且一次購入大量亦可降低購入成本，而伊平常係
    將海洛因摻入香煙施用，所需劑量較高，為供自己長期施用
    ，伊才一次購入較大量之毒品，伊本長居北部，係為逃避通
    緝才避居中部，不可能在完全陌生之中部地區販賣毒品，伊
    在北部地區亦有與人合夥經營六合彩，獲利頗豐，依憑伊之
    財力足敷支應施用毒品開支，不需靠販毒賺取十幾萬元之蠅
    頭小利，且經警詳細清查伊自八十九年五月二十日起之電話
    通聯紀錄，並未發現伊曾與人連絡接洽交易毒品，經警搜查
    伊之座車、及黎明路、甘肅路租住處，亦未曾查扣任何諸如
    分裝袋、電子磅秤、分裝杓匙、研磨機、及帳冊等販賣工具
    ，被查獲之毒品亦係在嚴密包覆而未分裝之狀態，依據上開
    證據，均足證明伊無意販毒，否則亦無自動向員警供出伊另
    在臺中市○○路等處藏放其他大量毒品之可能，公訴人對伊
    之指訴並非事實，又扣案之毒品確均係伊於八十九年五月中
    旬，在高雄楠梓交流道旁之汽車旅館內，以二百三十萬元之
    代價向案外人蕭棟欽及被告夏萱惠所購得，因伊當時在假釋
    中，而蕭棟欽說願以二百三十萬元之價格出售價值二百五十
    萬元之前揭毒品，伊亦認一次購買較多數量之毒品價格較低
    ，始一次購入前揭毒品欲供己施用，嗣在被告夏萱惠交付毒
    品之後，因伊事後發現所購入之海洛因成分不純，施用之後
    會有頭痛現象，伊要求被告夏萱惠退貨，被告夏萱惠才因此
    於八十九年六月二日簽發以高雄市第三信用合作社天祥分社
    為付款人、帳號七六一─二號、面額均為二十五萬元、發票
    日分別為八十九年七月十五日至同年十月三十一日，每半個
    月為一期之支票共八紙（詳見臺灣臺中地方法院檢察署八十
    九年度偵字第九三七六號案卷第四七頁以下）予伊收執，用
    以償還伊要求毒品退貨之款項，如伊有公訴人所指訴之犯行
    ，伊亦因有供出毒品來源，應可依據毒品危害防制條例之規
    定減刑，此外，伊主動引導警方至在臺中市○○路一段十號
    十五樓之八扣得附表編號一所示之大量毒品，亦合於刑法自
    首規定，亦應減刑等語。
二、然查：本案被告丁○○所持有之附表編號一至三所示之白
    粉等扣案物，經送請法務部調查局及內政部警政署刑事警察
    局鑑驗之結果，發現確含有第一級毒品海洛因之成分，其詳
    細之數量、總毛重、總淨重、驗餘淨重及純度亦各如附表編
    號一至三所載，有附表編號一至三所示法務部調查局鑑定通
    知書（詳見八十九年度他字第三二一九號偵查案卷第七六頁
    以下）及內政部警察署刑事警察局八十九年八月七日刑鑑字
    第八五一五六號鑑驗通知書（詳見八十九年度他字第三二一
    九號偵查案卷第十九頁以下）附卷可稽。是本案被告丁○○
    所持有而經警查扣之附表編號一至三所示扣押物品，確為毒
    品危害防制條例所規定之第一級毒品海洛因，堪予認定。
    次查本案被告丁○○就附表編號一至三所示之第一級毒品海
    洛因之來源，已於八十九年六月三日上午九時五十分警局初
    訊時，供述：海洛因係向綽號「蕭仔」之成年男子所購買等
    語，又於同日下午四時三十分警局訊問時，亦供述：海洛因
    係向「蕭仔」所購，準備要販賣，但還未賣，即被警查獲，
    …，買回來再分裝加糖重量增加為一四四七點五公克，購買
    價錢總價一百四十萬元，．，約在西螺休息站交貨等語，（
    見臺中縣警察局豐原分局警卷）；復於同日晚上八時四十五
    分經檢察官偵訊時，供稱：「（在車子及黎明路、甘肅路查
    獲之海洛因）我向蕭董於很久以前以一百四十萬元購買二塊
    海洛因磚，．．．．．．，，均在西螺休息站交易，於八十
    九年四月中旬買的。」等情。依被告丁○○於查獲之初先後
    之供稱參互以觀，其一致供述被查獲如附表編號一至三所示
    之第一級毒品海洛因之來源，係於八十九年四月中旬，向綽
    號「蕭仔」之成年男子所購買海洛因磚二塊，購買價錢總價
    一百四十萬元，係在西螺休息站交貨，買回來再分裝加糖增
    加重量，準備要販賣，但還未及賣出，即為警查獲之事實殆
    屬一致且明確。
三、嗣被告丁○○雖改稱：伊前曾於八十九年一月及三月間，向
    蕭棟欽及被告夏萱惠購買價值四十萬元之海洛因、安非他命
    及大麻毒品共二次，且均已自行施用殆盡，而附表編號一至
    三所示之第一級毒品海洛因亦係伊於八十九年四月中旬以二
    百三十萬元之代價，向蕭棟欽及被告夏萱惠所購得等語，惟
    查：
（一）本案被告丁○○於警、偵訊中，就其被查獲毒品之來源，
      曾為如下之供述，即：
（１）八十九年六月三日上午九時五十分警訊供述：當時在其
      黎明路二段八六○巷四一號其租住處已被查扣之大麻一包
      （即原審判決書附表編號六）、海洛因二包、安非他命二
      包、大麻二包（即原審判決書附表編號三、四、七）、及
      摻有海洛因之香煙一支，均係供己施用；上開毒品，係以
      ：海洛因每錢一萬二千元、安非他命每兩二萬元、大麻每
      盎司九千元之代價，向綽號「蕭仔」之成年男子購買（見
      臺中縣警察局豐原分局警卷）。又於八十九年六月三日
      下午四時三十分警訊供述：於同日下午二時三十五分許，
      在其臺中市○○路○段十號十五樓之八另一租住處，扣得
      如附表編號一所示之毒品海洛因（丁○○於警詢陳稱及原
      扣押物品清單載明海洛因一大包一千四百四十七．五公克
      ），是其所有，海洛因係向「蕭仔」所購買，準備要販賣
      ，但還未賣，即被警查獲，向「蕭仔」購買，原重量十八
      ．六兩，買回來再分裝加糖重量增加為一四四七點五公克
      ，購買價錢總價一百四十萬元，...，約在西螺休息站交
      貨等語。（見臺中縣警察局豐原分局警卷）。
（２）嗣於八十九年六月三日晚上八時四十五分偵訊供述：「（
      在車子及黎明路、甘肅路查獲之海洛因）我向蕭董於很久
      以前以一百四十萬元購買二塊海洛因磚，我係供自己吸用
      ，並無販賣，均在西螺休息站交易，於八十九年四月中旬
      買的」、「（安非他命）也是向蕭董買的，共買二次，每
      次一兩」、「我購買海洛因時，他也會送我一些安（非他
      命）」、「（大麻）也均是向蕭董買的」、「八十七年九
      月假釋出獄後，自八十八年底才又開始吸海洛因，查獲當
      天在黎明路家中有吸海洛因及安（指安非他命），昨天也
      有吸安，伊發生台北殺人案後，即又開始吸毒」（見八十
      九年度毒偵字第三九六二號偵卷第十六、十七頁）。
（３）嗣於八十九年六月十四日下午三時三十分警訊供稱：「
      ... 我是以二百三十萬，欲向其（指蕭棟欽）購買二塊純
      質之海洛因磚，他約我到高雄楠梓交流道旁的汽車旅館（
      名字我忘記）三一二房內，由其同居女友夏萱惠向我收錢
      ，並拿了黑色手提包給我，他就離去了，可是我一打開不
      是海洛因磚，而是摻有雜質之海洛因粉末，因為他們交易
      完了就走了，故我只好把東西（海洛因）帶回來台中」、
      「我向其二人（指蕭棟欽及夏萱惠）共交易三次，前二次
      均是購買海洛因、安非他命及大麻，每一次購買數量大約
      二、三兩，大麻則是二至三盎斯，交易地點均是在高雄市
      ○○○○道旁汽車旅館內（房間不一樣），三次交易金額
      總數大約三百萬左右」、「第一次是在八十九年一月分左
      右，交易約四十萬，買了安非他命二兩、大麻二盎斯，第
      二次在八十九年三、四月，交易約四十萬，也買了同樣的
      東西及數量，第三次就是這次被查獲的東西，時間大約在
      八十九年五月中旬時」（見九十一年度偵字第八一七六號
      偵卷第七二、七三頁）。
（４）復於八十九年六月二十八日下午四時偵訊供述：「是我向
      他（指蕭棟欽）買三次，第一次是今年一月間買四十萬，
      第二次是三月間買四十萬，第三次是這次被查獲的」、「
      向蕭棟欽買，由夏萱惠交貨，三次均於高雄楠梓交流道下
      之汽車旅館房間內交貨」（見九十一年度偵字第八一七六
      號偵卷第八三頁）。
（５）於八十九年十二月十五日下午二時十七分警訊供述：「（
      之前被查獲之海洛因）是向一位朋友蕭棟欽購買的」、「
      共購過四次，都是蕭棟欽找我，我會回電，蕭棟欽都是叫
      夏萱惠與我交易，都約在高雄楠梓交流道，每次都買二十
      或三十萬元，但最後一次買二百萬元」、「夏萱惠的電話
      是0000－000000號，住高雄左營區」（見八十
      九年度他字第三二一九號他案偵卷第一一六頁）。
（６）另依據福建金門地方法院檢察署九十三年度偵字第四五七
      號對被告蕭棟欽為不起訴處分書之記載，本案被告丁○○
      於該案偵查中供稱：其自八十八年起，即向該案被告蕭棟
      欽購買毒品，每隔二十天、半月就會買一次，最後三次係
      分別以四十萬元、四十萬元、二百三十萬元之代價向蕭棟
      欽購買毒品，地點分別在龍潭交流道、楠梓交流道附近之
      汽車旅館及西螺交流道之停車場等語（見福建金門地方法
      院檢察署九十三年度偵字第四五七號不起訴處分書、本院
      上訴卷宗第一六五頁）。
（二）綜觀本案被告丁○○之上開供述，無論就其購買毒品之次
      數、地點、金額，前後供述均有所歧異。且被告丁○○在
      原審法院審理時，又供稱：「（問：你剛才說她開八張二
      十五萬元的票，合計二百萬元，另外給你現金三十萬元，
      合計二百三十萬元，你買大麻、海洛因、安非他命，就是
      警方查獲那些，全部加起來就是你跟他買的二百三十萬元
      ？）對」、「（問：剛才辯護人有問你說，你在警方問你
      ，與檢察官問你向蕭棟欽購買毒品的供述，在地點上你有
      講到西螺休息站跟楠梓交流道旁邊的汽車旅館，為何講的
      不一樣？）當初那個筆錄不是這樣講，我是講跟他買這二
      次之前，我有跟他買過大約幾次，但我不是記得很清楚在
      哪裡，但最後這一次是在高雄楠梓交流道旁的汽車旅館」
      、「（問：最後一次是向蕭棟欽買毒品是在楠梓交流道附
      近，在這之前二次你們購買毒品約定的地點？）高雄，大
      約都在附近，四十萬、四十萬，我記得一次是在高雄，另
      一次是在中壢或是龍潭，地點我忘記了，因為事隔四年多
      了」、「（問：你每次要向蕭棟欽購買毒品都如何聯絡？
      ）他有一支行動電話，我打給他，然後約在哪裡見面，最
      後一次是他打給我，交貨人都是夏萱惠」、「（問：最後
      被查獲的這些毒品到底是用多少錢跟夏萱惠買的？）二百
      三十萬元」等語，上開於查獲日相隔較久之供證，核與其
      查獲當日前後一致之供述未盡相符，認被告丁○○嗣後翻
      異前詞、改稱係向指蕭棟欽購買二塊純質之海洛因磚，他
      約到高雄楠梓交流道旁的汽車旅館三一二房內交貨，由其
      同居女友夏萱惠向我收錢云云之說詞，已難盡信。
（三）再查，依被告丁○○於原審法院審理時陳稱：「（問：庭
      呈高雄市第三信用合作社領用支票及退票明細查詢，根據
      資料顯示，只有提示五張？）我八張都有軋進去，三張退
      票，退票後我太太把錢付給持票人，那三張票現在在我太
      太那邊」、「（問：她開八張支票給你，有無叫你退貨？
      ）我當然不還，因為支票還沒有兌現。東西我不能用，吃
      了我頭會痛，我當然要退貨。海洛因我不能用，海洛因我
      要退貨，我三種都有試用」、「（問：你當時究竟要退什
      麼貨？）海洛因，另安非他命、大麻都沒問題」、「（問
      ：你說的最後那一次，是否就是海洛因品質出問題這次？
      ）是的」、「（問：這次毒品，在高雄楠梓交流道汽車旅
      館，是誰交貨給你？）夏萱惠一個人。要退貨當時夏萱惠
      身上有現金三十萬元，後來講好她開二百萬元的票給我，
      又拿三十萬元現金，並且說等支票兌現過了之後再拿貨回
      去。夏萱惠被我約出來開票給我是六月一日，夏萱惠來了
      ，我一直透過夏萱惠打電話給蕭棟欽，經電話溝通，後來
      太晚了，律師事務所關門了，所以才在隔天中午到律師事
      務所去寫那張，到下午六點多我就被抓了。最早向蕭棟欽
      購買毒品是八十九年六月被抓之前七、八個月或六、七個
      月，我只記得最後二、三次，因為我吸毒，有時精神不是
      很好，沒辦法記什麼時候」、「（問：一般吸毒的被警方
      查獲後，有很多人都是警方要追查上源時，講個綽號，你
      為何全部說出？）因為我平白無故花了二百多萬元，買回
      來東西不能用，如果今天我買的是能用的，我就認了。她
      是說票領到後，這些海洛因拿回去」、「（問：安非他命
      、大麻是讓你吸不用錢的？）忘記了，她當時有跟我講怎
      麼弄，可是時間久，我不記得了」、「（問：你向蕭棟欽
      買的毒品都是你自己一個人施用嗎？）對」、「（問：為
      何買來的毒品要分別放好幾個地點？）四包一千五百公克
      我擺在甘肅路，我要準備還的，在黎明路及我車上查獲的
      是我帶在身邊隨時要施用的」、「（問：那些安非他命、
      大麻你也是準備隨時要施用？）對」、「（問：那些有打
      算還夏萱惠嗎？）票過了以後，如果她跟我要，我會還她
      ，不然看她要扣多少錢，我是說她票過了以後，她來跟我
      要安非他命及大麻的錢，我會看那個多少把錢扣給她，我
      是現在這樣想，如果她以前提出我會這樣做」、「（問：
      買來之後安非他命、大麻除了試用之外，是否已經有施用
      部分掉了？）有，大麻跟安非他命二種我都有用了一些，
      她拿來安非他命、大麻都是二包，我天天在用，用掉多少
      我不知道」、「（問：兩次的四十萬元到底都包含哪幾種
      毒品？）兩次都有安非他命及海洛因，第二次另外還有一
      點點的大麻」、「（問：這些毒品你買回去後，有無分類
      包裝放置？）沒有，買回來是什麼包裝就原包裝擺著」等
      情，佐以被告丁○○前於警詢時所供及彼時一般毒品交
      易之市價，亦即安非他命每兩之價格須二萬元，海洛因每
      兩之價格至少約十二萬元，另大麻每盎司之價格約九千元
      等情以觀，果若前揭扣案之海洛因、安非他命及大麻均係
      被告丁○○於八十九年四、五月間一次向蕭棟欽及被告夏
      萱惠購入，而如其所稱未自行摻入糖粉混充，則單就扣案
      之部分海洛因一千四百四十七．五公克而言，其市價已約
      達四百六十三萬餘元，而被告丁○○復何得以前揭顯屬市
      價半價以下之價格同時購入前揭海洛因及其餘扣案價值約
      十餘萬元之海洛因、約八萬元之安非他命及大麻等物？
      又如據被告丁○○上開警訊中所供稱「其係以每錢一萬二
      千元之價格，向「蕭仔」販入海洛因，其中附表編號一所
      示海洛因，原重量為十八．六兩，經摻入糖粉增加重量為
      一千四百四十七．五公克。」等語，如果無訛，則依據一
      兩等於三十七．五公克換算結果，十八．六兩即為六百九
      十七．五公克；倘摻入糖粉後，其增重量加為一千四百四
      十七．五公克，則其純度僅有四八. 一八%。惟本件於丁
      ○○處查獲之證物，經送請法務部調查局及內政部警政署
      刑事警察局鑑驗結果，其純度如附表編號一至三所載，詳
      如上述，而依附表編號一至三所示，其中附表編號一之海
      洛因純度為六三. 三九%及七十七%，顯然超過被告丁○○
      上開警訊中所供「其係以每錢一萬二千元之價格，向「蕭
      仔」販入海洛因，其中附表編號一所示海洛因，原重量為
      十八．六兩，加入糖粉增重。」云云之重量所換算之純度
      四八. 一八%，再參以如附表編號二、三所示之四十餘公
      克海洛因部分，其純度則分別為六三. 三九%、六十六%、
      八0.五二%、七十一%，亦均高於四八. 一八%），則顯見
      被告丁○○上開警訊中所供「其係以每錢一萬二千元之價
      格，販入海洛因，其中附表編號一所示海洛因，原重量為
      十八．六兩」及事後所稱「如附表編號一所示毒品，販入
      之價格為二百三十萬元（按即以每錢一萬二千元乘以十八
      . 六兩，約近二百三十萬元）。」云云，前開其供述購買
      之重量及價格，均顯然有所齟齬；併參酌同案被告夏萱惠
      業經本院更(一)審判決無罪確定、案外人蕭棟欽業經福建金
      門地方法院檢察署檢察官以九十三年度偵字第四五七號不
      起訴處分確定等節，認被告此部分所供，已難盡信，自無
      足採。是本院認本件被告丁○○係向「蕭仔」販入海洛因
      磚二塊，為本案被告丁○○被查獲附表編號一至三所示之
      第一級毒品海洛因之來源，購買價錢總價一百四十萬元，
      買回來再分裝加糖增加重量，即如附表編號一至三所示之
      海洛因重量之情事，應屬明確。再參酌前揭扣案之安非
      他命及大麻價格既然不斐，倘若被告夏萱惠所簽發之前揭
      支票僅係用以支付毒品海洛因退貨之款項，則被告夏萱惠
      何以未向被告丁○○確認已售出之海洛因、安非他命及大
      麻等物之數量是否仍與原數量相符，以防日後前揭支票兌
      現時，卻無法取回前揭售出之毒品，復未先行扣除其餘品
      質尚無瑕疵且已遭被告丁○○施用之部分安非他命及大麻
      之價格，而仍任由被告丁○○於支票兌現前保管並繼續施
      用其他毒品之可能？基此，可見被告丁○○事後另供述前
      揭毒品係以總價二百萬元或二百三十萬元向被告夏萱惠等
      人購入，伊未曾自行添加糖粉增加重量供日後販售云云，
      已與毒品市價有莫大出入，無足憑採，被告丁○○事後又
      因涉及販賣毒品罪責，有意圖以供出上游達減刑目的之心
      態，此部分所供自非可以遽信。
（四）另者，一般販售毒品之人因知悉政府查緝毒品之決心且所
      涉販賣毒品之罪責甚重，故交易行徑均十分隱密，而以自
      行撥打電話聯絡購毒者從事交易為常情，尚無將自己之年
      籍資料提供予購毒者知悉之情及必要；而查，被告丁○○
      前於警詢時初曾陳稱伊不知出售前揭毒品之綽號「蕭仔」
      年籍為何，又如何聯絡等語在卷，然事後不僅提出蕭棟欽
      及被告夏萱惠之聯絡電話，甚且抄錄有蕭棟欽之正確年籍
      資料，此有被告丁○○所提之記事資料及蕭棟欽之戶籍資
      料附卷可佐，而與毒品交易之常情有悖，益徵被告丁○○
      事後陳稱蕭棟欽及被告夏萱惠即係販售前揭毒品之人云云
      ，顯有可疑。又被告丁○○復稱伊確有於八十九年五月十
      七日、二十日及二十二日提領四十萬元、九十萬元及一百
      萬元之現金花用等情，固有案外人蘇金宗在合作金庫銀行
      西臺中分行之帳戶明細（附於原審法院案卷第九八頁以下
      ）可參，然被告丁○○指陳前揭現金乃用於向被告夏萱惠
      等人購買前揭毒品云云，既為被告夏萱惠所否認，而被告
      丁○○該時尚有經營六合彩且資金出入甚大等情，亦為被
      告丁○○所是認，並有證人即被告丁○○之友人許萬和於
      原審法院審理時證述詳實，則被告丁○○提領前揭款項之
      原因為何，即非無疑，自非可憑此認定該等金額確係被告
      丁○○向被告夏萱惠購買前揭毒品之款項。況本件認定被
      告丁○○被查獲附表編號一至三所示之第一級毒品海洛因
      ，係向綽號「蕭仔」之成年男子所購買之海洛因磚二塊加
      工分裝，購買價錢總價一百四十萬元，而非二百三十萬元
      ，詳如上述，綜上可見，被告丁○○事後改陳上情，有為
      使自己之供述符合前揭支票之面額，始藉詞前揭支票係伊
      購買毒品後要求被告夏萱惠退貨之款項之虞，自非可以遽
      信為真。
（五）本案被告丁○○指陳被告夏萱惠曾簽發前揭支票八紙予伊
      收執等情，固為被告夏萱惠所是認，且有證人即代表被告
      丁○○陪同被告夏萱惠至林道啟律師事務所辦理支票公證
      事宜之許萬和及林道啟律師分別於原審法院審理時證述在
      卷，且有前揭支票影本存卷可查，堪認屬實。惟被告丁○
      ○另指陳被告夏萱惠所簽發之前揭支票乃為支付毒品退貨
      之款項云云，既為被告夏萱惠所否認，而被告夏萱惠辯稱
      前揭支票係因伊與友人即綽號「阿東」者去賭博，綽號「
      阿東」者事後積欠被告丁○○賭債，被告丁○○無法找到
      該名綽號「阿東」者，始由伊代為簽發支付等情，固無法
      舉出該名綽號「阿東」之男子供調查以審認是否屬實；惟
      被告夏萱惠辯稱上情，既經證人蕭棟欽於原審法院審理時
      結證陳稱：「我與夏萱惠曾同居，同居期間住臺中市，未
      住其他縣市，我本身是中壢人，我跟我太太住中壢，偶而
      下來臺中。我跟丁○○曾見過一、二次面，是在臺中」、
      「（問：你怎麼會跟他見一、二次面？）夏萱惠打電話跟
      我說她欠人家一、二百萬元，我要證實她講的話是否真實
      要領出這一筆錢，所以下來跟丁○○見了一次面，就為了
      這件事情。這是第一次跟丁○○見面，是夏萱惠跟他約好
      ，印象中好像是約在一個咖啡店。第一次時我沒有跟丁○
      ○聊很多天，是要確定夏萱惠為何欠人家錢，第二次面也
      是為了這件事情，反正我純粹是夏萱惠的朋友，我幫得上
      就幫她，但金額太大。夏萱惠告訴我她欠人家錢，是因為
      她跟人家去賭博，欠人家錢，結果跟他去的那個人跑掉，
      所以丁○○要找她，我說反正妳欠人家錢就是要跟人家處
      理，我現在只能拿十幾萬元給妳」、「（問：夏萱惠告訴
      你，她的朋友欠丁○○賭債時，你們還同居嗎？）是」、
      「（問：你們同居時，是一直住在一起，還是中壢、臺中
      來來去去？）我中壢還有三個小孩及母親、太太，還有工
      廠要看，所以都是偶而下來看一看」等情詳實，復有蕭棟
      欽之戶籍資料存卷可佐，而證人蕭棟欽乃自九十二年一月
      十三日因毒品案件入監執行，其後即無法與被告夏萱惠等
      人會面，而被告夏萱惠乃於九十二年六月二十六日始遭檢
      察官傳訊，迨至同年九月三十日始提起本件公訴等情，亦
      有蕭棟欽之在監在押資料及檢察署點名單等附卷足據，是
      被告夏萱惠應該無法就伊辯稱：被告丁○○所指陳之前揭
      支票係伊代為償還友人所積欠之賭債，而與本件販賣毒品
      部分無涉一節，事先與證人蕭棟欽有所串證。從而，堪認
      證人蕭棟欽證稱前揭支票係被告夏萱惠所簽發用以償還賭
      債者等語，核屬可取。又查，被告丁○○於原審法院審理
      時既亦供陳：「（問：購買毒品當時你從事何工作？）那
      時我在做六合彩組頭」、「（問：一次簽賭的金額多大？
      ）一次約三、四百萬元」、「（問：和何人一起經營？）
      和一位臺中朋友蕭有發，臺北牌我負責，中部的牌他負責
      」等情在卷，復與證人即被告丁○○之友人許萬和於原審
      法院審理時陳稱：「八十八年、八十九年間丁○○住臺中
      市○○路一棟大樓內，我知道他有在做六合彩」、「（問
      ：你說你在幫丁○○辦此事時，他有做六合彩組頭，當時
      他做組頭多久了？）有一年了，他是跟人家合夥做」、「
      （問：他在哪裡做？規模多大？）我沒去過，所以不知道
      ，但那期如果他有輸，會向我調錢，他會跟我講。我還曾
      經與丁○○一起去賭博，在漢口路與寧夏路附近一間酒店
      ，一晚輸贏幾十萬元，他去過幾遍我不知道，輸贏的賭金
      都以現金收付，我也不知丁○○還有無去其他地方賭博」
      等情大致相符，益徵被告夏萱惠辯稱前揭支票係用以支付
      賭債等語，尚堪採信，自非無據，且顯較被告丁○○所辯
      上情，更為可採。
（六）又查，本案被告丁○○雖辯稱伊曾提出一捲錄音帶予檢察
      官，足證伊前於警訊時所供之上游，確係蕭棟欽及被告夏
      萱惠無訛云云。惟證人李慶峰於原審法院審理時既證稱：
      「（問：你印象當中被告當天有無交付一捲錄音帶給檢察
      官或被告當天有無提及錄音帶或錄音的事情？）法院有公
      文來，我們有回文，因為扣押物品裡面沒有這樣東西，當
      時逮捕被告時，檢察官有告訴被告如果供出毒品上源可以
      減刑，當時我們沒有查扣錄音帶，所以我沒有印象，也沒
      有印象被告有提到錄音帶或錄音的事情」、「（問：是沒
      有印象還是記不得？）記不起來」等語，又證人即當時承
      辦檢察官詹漢山於本院更一審亦供稱：「（89年6月2日豐
      原分局查獲被告丁○○扣案的毒品大麻、海洛因、安非他
      命等，當時是否由你擔任檢察官負責偵辦此案？（提示89
      年度偵字第9376號等卷宗並告以要旨）當時是豐原分局查
      獲以後，報由我負責偵辦的沒有錯。」、「（當時你負責
      承辦本案時，被告丁○○是否有將他與蕭棟欽之間談話的
      錄音帶交給你，是否有此事？（提示89年度偵字第9376號
      等卷宗並告以要旨）當時我偵辦判無期徒刑的販毒案有七
      、八件，現在沒有辦法記得。時間太久，沒有印象。印象
      中被告沒有交給我，這個案子是豐原分局跟我報告說查獲
      毒品案件，我才趕到豐原分局去，豐原分局已經辦完查扣
      的手續，所以我沒有印象被告有無交給我錄音帶，當天我
      有跟書記官訊問被告製作偵查筆錄，如果被告丁○○有交
      錄音帶給我的話，偵查筆錄應該也會有記載該錄音帶附於
      卷宗，偵查中的程序如果有呈送任何證物，應該都交由書
      記官記載在筆錄，並製作扣押物品清單附卷或是送贓物庫
      ，…現在卷內沒有這些資料，我當時擔任檢察官，不可能
      私下去保管錄音帶。我當時偵查中，案子也很多，檢察官
      不可能去聽錄音帶的內容，會交給警察去聽錄音帶的內容
      並製作譯文附卷，…，當時是我帶隊去搜索被告的租處，
      …，如果當時被告丁○○有提供錄音帶給我的話，蕭棟欽
      的案件就不會辦這麼久，而且這期間也有長期間監聽蕭棟
      欽，也沒有什麼具體的事證，如果有錄音帶的話，就可以
      將錄音帶及翻成譯文直接作為證據。」等語（見本院更一
      審卷一第114頁）在卷，且經遍尋本案卷證，復無任何證
      據足證被告丁○○確曾提出前揭錄音帶，及有無該捲錄音
      帶之內容究為何，已有疑問；且查，證人即當時承辦檢察
      官詹漢山於本院更一審證稱「如果當時被告丁○○有提供
      錄音帶給我的話，蕭棟欽的案件就不會辦這麼久，而且這
      期間也有長期間監聽蕭棟欽，也沒有什麼具體的事證，如
      果有錄音帶的話，就可以將錄音帶及翻成譯文直接作為證
      據。」等語，自無從據此認定被告丁○○事後陳稱伊曾交
      付一捲錄音帶予檢察官收執，而該捲錄音帶即足以證明前
      揭支票係被告夏萱惠用以退還毒品價格之用者等情屬實。
      綜上可知，被告丁○○事後所辯上情，尚無足取。況以，
      證人詹漢山既證述於案發時擔任檢察官偵辦判無期徒刑的
      販毒案有七、八件，現在沒有辦法記得，時間太久，沒有
      印象，印象中被告沒有交給我錄音帶，這個案子是豐原分
      局跟我報告說查獲等語，似對其偵辦本案之印象已屬糢糊
      ，竟又證謂被告當時只有供述毒品係向高雄的蕭棟欽購買
      的，一開始就否認販毒等語，前後所證亦有所齟齬而不確
      定，實難遽為被告有利之認定，附此敘明。
（七）綜上各情，就本案被告丁○○所持有附表編號一至三所示
      之第一級毒品海洛因之來源，以被告丁○○於八十九年六
      月三日上午九時五十分及同日下午四時三十分警局最先訊
      問、及於同日晚上八時四十五分經檢察官偵訊時，所為之
      供述較為一致而可採信，本院亦據此而為認定，本案被告
      丁○○被查獲附表編號一至三所示之第一級毒品海洛因之
      來源，係向綽號「蕭仔」（非指蕭棟欽）之成年男子所購
      買海洛因磚二塊，購買價錢總價一百四十萬元，係在西螺
      休息站交貨，買回來再分裝加糖增加重量，準備要販賣，
      但還未賣，即被警查獲之事實無疑。
四、再查，本案被告丁○○就其被查獲之上開第一級毒品海洛因
    ，雖以前開情詞，否認伊有販賣之意圖。惟：
（一）本案被告丁○○在被警查獲之前，縱在被通緝之狀態，但
      其既自承尚有與人合夥經營六合彩賭博，證人即被告丁○
      ○之友人許萬和於原審法院審理時，亦證稱：「八十八年
      、八十九年間丁○○住臺中市○○路一棟大樓內，我知道
      他有在做六合彩」、「... 我還曾經與丁○○一起去賭博
      ，在漢口路與寧夏路附近一間酒店，一晚輸贏幾十萬元
      .... 」等情，而毒品之交易與六合彩賭博相互比較，前
      者顯較隱秘且少糾紛，到酒店賭博，被查獲之可能性亦不
      低，被告丁○○尚不虞經營六合彩賭博及到酒店賭博被警
      查獲，自難認其會因怕購買毒品被警查獲，即有一次投入
      大筆資金大量購買第一級毒品海洛因供己施用之動機。
（二）本案被告丁○○被警查獲之後，經警搜查其座車、及黎明
      路、甘肅路租住處，雖未曾查扣任何分裝袋、電子磅秤、
      分裝杓匙、研磨機，但上開第一級毒品在被告丁○○購入
      之後，有被分裝成附表編號一至三所示之十八包，究屬實
      情。如依附表編號一至三取樣鑑驗出各其不同之純度，更
      可證明已被摻入不同之糖粉而為分裝，且如被告所辯：因
      經營賭博頗有資力、購毒純為供己施用云云，衡情當無摻
      入糖粉分裝之必要，且被告丁○○所辯未加分裝，尚非可
      信。另外，本案被告丁○○被警查獲之前，警方並未監聽
      其電話通聯情形，至於其被警方查獲之後，警方雖有依據
      其使用之行動電話通聯紀錄追查，但此係事後之追查，謂
      其通聯對象會向警方供述曾向被告丁○○洽購毒品海洛因
      ，此究屬少見，且此亦僅能證明被告丁○○尚未賣出毒品
      ，尚無從據此即認定被告丁○○無販賣上開第一級毒品海
      洛因之意圖。
（三）另外，證人即員警李慶峰於原審法院審理時固證稱：「（
      問：本件一千多公克的海洛因，是否丁○○主動帶同警方
      查獲的？）是的。當時他帶我們去甘肅路的房子，我們有
      問管委會的人，說那個房子已經是沒有人住了，而我們進
      入屋內，毒品四包是用寬的膠帶捆著放在衣櫃裡面，衣櫃
      裡面另外放置一些舊報紙等雜物」、「（問：被告是在何
      處向何人如何說甘肅路有毒品？）我記得甘肅路時檢察官
      也有到場，他應該有跟檢察官陳述，後來檢察官有帶隊至
      甘肅路，被告丁○○是先跟我們警方講，我們再跟檢察官
      報告」、「（問：被告當時是如何講的？）我們有跟被告
      說如果供出上源可以減刑，當時我對此案是協辦，他有跟
      我們講也有跟刑事局的人講，他是在我們逮捕他，去過黎
      明路回到分局後，在分局的時候說的，我記得當時我跟刑
      事局的人都有偵訊他，有跟他說供出上源可以減刑，在什
      麼地方講的我不記得，但應是在偵訊時講的，所以才會由
      他帶同至甘肅路那邊」、「（問：本件是否是被告在查獲
      後在豐原分局拘留所時，他主動告訴你們他甘肅路還有毒
      品？）在哪裡講的我不曉得，是否是偵訊時也不記得，但
      他確實有主動供出東西是放在甘肅路，我們才有辦法到那
      個地點查獲那些東西」、「（問：在逮捕被告丁○○之後
      ，他是在何時跟你們提及毒品來源？）就是回到分局，槍
      械部分也起出後，就是回分局後隔天早上」、「（問：在
      甘肅路是丁○○帶你們去查獲四包毒品，毒品放置位置？
      ）當時去時毒品就放在衣櫥裡，有一個像○○七的黑色手
      提箱，裡面用透明塑膠袋，外面纏黃色寬膠帶」、「（問
      ：這四包毒品，當時看起來是打開的，還是封閉的？）是
      封起來放在一起」等情在卷。但本案被告丁○○既有可能
      係因認為自己業遭檢警單位監控多時，或認警方在將其逮
      捕之前所接獲之線報亦有檢舉其藏放毒品之匿居處所，且
      警方在臺中市○○路○段八六○巷四一號、及車號Ｍ七—
      五八三六號之自用小客車上所查獲之海洛因亦非少量，恐
      遭員警以販賣毒品罪責偵辦，非無主動供出大量毒品及藏
      放處所，用以辯稱伊無意將販入之毒品售出之可能，則被
      告丁○○據此辯稱倘若伊有販售之意圖，蓋無自動供出毒
      品藏放處之可能，而扣案之毒品均係伊為供自己施用者云
      云，亦非有據。
（四）再者，本案被告丁○○於八十九年六月二日為警查獲後所
      採集之尿液確有嗎啡及甲基安非他命之陽性反應，嗣經送
      觀察、勒戒之結果，復因無繼續施用毒品之傾向，而經臺
      灣臺中地方法院檢察署檢察官以八十九年度毒偵字第三九
      六二號處分不起訴確定等情，並有長昕生活事業股份有限
      公司新東分公司濫用藥物尿液檢驗報告、臺灣臺中看守所
      八十九年六月十五日（八九）中所正總字第四五○號函附
      有無繼續施用毒品傾向證明書（附於臺灣臺中地方法院檢
      察署八十九年度偵字第三九六二號案卷第二七頁以下）、
      臺灣臺中地方法院檢察署全國施用毒品案件紀錄表及在監
      所最新資料報表附卷可稽，亦即被告丁○○確有施用毒品
      之事固屬事實。惟依據上情亦同時可見被告丁○○施用前
      揭毒品確無上癮，而施用之數量應非龐大。但本案被告丁
      ○○被警查獲如附表編號一至三所示之第一級毒品，其重
      量重達一千四百八十餘公克，經送內政部警政署刑事警察
      局鑑定結果，抽驗海洛因純度高達百分之七十七、百分之
      六十六及百分之七十一，此有該局八十九年八月七日刑鑑
      字第八五一五六號鑑驗通知書附卷可稽；惟被告於本院卻
      辯稱其施用之毒品量甚鉅，約一日一錢云云，被告之辯護
      人復呈臺灣高等院九十四年度重上更(三)字第九二號刑事判
      決，援引該判決理由三所載「再參以上開海洛因磚三塊，
      合計淨重一０六一. 七九公克、純度九四. 七三％、純質
      淨重一００五. 八三公克，依被告出資之比例為30／135
      ，則其應分得之海  洛因淨重為二三五. 七一公克（即
      1061.79×30／135=235. 71註取小數點二位，下同）應分
      得海洛因純質淨重為二二三. 二九公克（1005.83×30／
      135= 223.29），又依被告所辯其係以摻入香菸方式吸用
      ，平時1天吸用量即達一錢多，一星期就要吸用一兩多等
      語，則前開被告應分得之海洛因淨重二三五. 七一公克，
      換算台兩為六. 二八八台兩（一台兩為三七. 五公克），
      僅供被告吸用六個多星期爾；另法務部調查局有關人體施
      用第一級毒品海洛因之數量值，該局以九十一年十一月四
      日調科壹字第09100719350號函稱：『經查閱英國藥學協
      會所編之〞Clarke'sIsolat ion and Identification of
      Drugs〞一書所載，海洛因之人體劑量為每四小時施用五
      至十毫克，最大施用劑量為每四小時施用十毫克，扣案之
      海洛因純質淨重為一００五. 八三公克，若依前揭最大施
      用劑量計算，約可供一人施用一００五八三次，約四十五
      年。惟海洛因之使用量隨施用者之成癮性、身體狀況及生
      活習性等因素而有所不同，故前揭數據僅供參考之用』。
      另行政院國軍退除役官兵輔導委員會臺北榮民總醫院九十
      三年十二月十日北總內字第0930014589號函，亦函覆本院
      以依一天施用毒品海洛因約一錢即三. 七公克，摻於香煙
      內施用，一天約一包半即三十支之香煙，則每支香煙約含
      毒品海洛因一二三毫克，若完全燃燒且吸收率為30%，則
      血中濃度（假設體重70公斤，海洛因之容積分布25公升／
      公斤）為0.021毫克／公斤，此種濃度已達文獻所記載之
      最低可能致死濃度，但是否致命，因人而異（見本院更二
      卷第32至34頁）。是足見被告供述其施用之劑量，是否確
      屬異常而無可憑信，相關法務、醫療專業機構均稱尚需考
      量施用者之成癮性、身體狀況及生活習性等不同因素始能
      判斷，並不能一以定之，足見被告上開所辯，尚非純然子
      虛。此外復查無其他確切證據足以證明被告係意圖營利而
      販入海洛因，或獨資販入海洛因，要難以其購入之毒品海
      洛因數量較多，即推定其係意圖營利而販入。綜上所述，
      並無確切證據足以證明被告確有意圖營利而連續販賣第一
      級毒品海洛因犯行，不能證明其此部分犯罪，惟公訴人認
      此部分與前開論罪科刑部分，係具有吸收關係之實質上一
      罪，故不另為此部分被告販賣毒品無罪之諭知，併此敘明
      。」等節，欲供被告有利之論證。惟查，以本案查獲上開
      毒品海洛因之數量及純度，其扣案清單所載重量合計為一
      四九七. 五公克（即1447.5+46.5+3.5=1497.5），如以有
      利被告之純度計算，則純質淨重為九四九. 二七公克（即
      1497.5×63.39%＝949.27）遠甚於上開案例之情形，且如
      以本案查扣之海洛因純質重量僅由被告丁○○單獨施用，
      顯超逾其個人之施用量，且足以造成身體之危害，甚或危
      及生命，被告丁○○於案發時既因案通緝，且其施用毒品
      狀況未然成癮，已如前述，所辯上開扣案之第一級毒品僅
      係供己施用云云，既不符實情，所提呈之他案判決與本案
      情狀亦有所差異，自不足遽為有利之認定。
（五）綜合上述，本院認被告丁○○上開所辯，尚非可採。被告
      丁○○一次購入上開大量之第一級毒品海洛因，並購入之
      毒品添加糖粉欲供日後販售，自有牟利之意圖，甚為明確
      ，其於上開所供「將扣案毒品海洛因分裝加糖重量增加，
      準備要販賣，但還未賣，即被警查獲」等語，事証明確，
      自足採信。雖本案尚無證據證明被告丁○○有將其購入之
      第一級毒品海洛因賣出，但其為販賣營利之意圖購入第一
      級毒品海洛因，即該當於販賣第一級毒品海洛因之罪責。
      事證明確，被告丁○○販賣第一級毒品海洛因之犯行，堪
      予認定。
五、按被告行為後，刑法於九十四年二月二日修正公布，九十五
    年七月一日施行，而刑法施行法亦於九十五年六月十四日增
    訂第一條之一。修正後刑法第二條第一項規定：「行為後法
    律有變更者，適用行為時之法律。但行為後之法律有利於行
    為人者，適用最有利於行為人之法律。」係規範行為後法律
    變更所生新舊法律比較適用之準據法，於新法施行後，應適
    用修正後刑法第二條第一項之規定，為「從舊從輕」之比較
    。另於比較時應就罪刑有關之共犯、未遂犯、想像競合犯、
    牽連犯、連續犯、結合犯，以及累犯加重、自首減輕暨其他
    法定加減原因（如身分加減）與加減比例等一切情形，本於
    「統一性及整體性原則」，綜其全部罪刑之結果而為比較。
    經查：
（一）毒品危害防制條例第四條第一項之販賣第一級毒品罪，其
      法定刑為「死刑或無期徒刑；處無期徒刑者，得併科新臺
      幣一千萬元以下罰金。」。關於罰金之最低額，修正後刑
      法第三十三條第五款規定「罰金：新臺幣一千元以上，以
      百元計算之」，與修正前刑法第三十三條第五款規定「罰
      金：一（銀）元以上」相較，刑法分則中有罰金刑之規定
      者，於修正前最低度之法定刑係銀元一元即新臺幣三元，
      於修正後則係新臺幣一千元，比較修正前後之規定，修正
      後之規定並未更有利於行為人。
（二）刑法第六十四條第二項關於死刑減輕之規定，由「死刑減
      輕者，為無期徒刑，或為十五年以下十二年以上有期徒刑
      。」修正為「死刑減輕者，為無期徒刑。」刑法第六十五
      條第二項關於無期徒刑減輕之規定，由「無期徒刑減輕者
      ，為七年以上有期徒刑。」修正為「無期徒刑減輕者，為
      二十年以下十五年以上有期徒刑。」應依刑法第二條第一
      項規定，適用最有利於行為人之法律（最高法院九十五年
      度第八次刑事庭會議決議第六點第五項參照）。經比較新
      、舊法結果，應以被告行為時之法律即修正前刑法第六十
      四條第二項、第六十五條第二項規定，最有利於被告。
（三）綜合上述全部比較結果，本案應以適用舊法最有利於被告
      ，故應依刑法第二條第一項前段適用行為時即舊法之規定
      。
（四）刑法第五十九條關於刑之酌減規定，由「犯罪之情狀可憫
      恕者，得酌量減輕其刑。」修正為「犯罪之情狀顯可憫恕
      ，認科以最低度刑仍嫌過重者，得酌量減輕其刑。」僅係
      酌減審認標準見解之明文化，非屬法律之變更（最高法院
      九十五年度第八次刑事庭會議決議第六點第一項參照）。
六、按毒品危害防制條例第四條所規定之販賣毒品罪，雖不以販
    入之後復行賣出為要件，祇要以營利為目的，將毒品販入或
    賣出，有一於此，其犯罪即為完成。惟其行為態樣，可分為
    販入、賣出、販入後復行賣出等三種情形。其中販入或賣出
    ，有一於此，其犯罪固屬完成。最高法院九十六年台上字第
    三五五一號裁判意旨足參。又被告丁○○行為後，毒品危害
    防制條例雖於九十二年七月九日修正公布，並自公布後六個
    月即九十三年一月九日施行，但依修正前毒品危害防制條例
    第四條第一項之規定，販賣第一級毒品者，處死刑或無期徒
    刑，處無期徒刑者，得併科新臺幣一千萬元以下罰金；上開
    處罰規定在新法並未修正，法定刑亦均同，自應適用裁判時
    之法律。是核被告丁○○所為，係犯毒品危害防制條例第四
    條第一項之販賣第一級毒品罪。次按持有毒品達一定數量者
    ，加重其刑至二分之一，其標準由行政院定之，毒品危害防
    制條例第十一條第四項定有明文，惟此係在被告本案犯罪後
    之九十二年七月九日所修正公布，即無依前開規定加重其刑
    ，併附敘明。又本案被告丁○○並未供述真正毒品來源，其
    說明有如前述，另本案被告丁○○在臺中市○○路○段八六
    ○巷四一號、及車號Ｍ七—五八三六號之自用小客車上被警
    查獲之海洛因並非少量，警員亦依據上開查獲情形在八十九
    年六月三日警局初訊時訊問被告有無販賣毒品，被告未承認
    已有販出第一級毒品海洛因之犯行，且證人李慶峰於本院更
    一審交互詰問時亦證稱：「（在執行逮捕之前，是否知道被
    告丁○○有牽涉毒品的案件？）知道被告丁○○可能持有槍
    械及毒品。」等語，則被告此被發覺尚持有大量毒品部分，
    自不符合自首規定（最高法院七十三年二月二十一日七十三
    年度第二次刑庭會議決議參照）；且觀諸被告其後於偵審程
    序中，均否認有販賣毒品犯行，其並無承認販毒犯罪，而接
    受裁判之意，是被告丁○○辯稱：伊因有供出毒品來源，應
    可依據毒品危害防制條例之規定減刑，此外，伊主動引導警
    方至在臺中市○○路一段十號十五樓之八扣得附表編號一所
    示之大量毒品，亦合於刑法自首規定，亦應減刑云云，即屬
    無據，自非可採。惟被告丁○○上開辯解雖非可採，但本案
    被告丁○○確係主動引導警方至在臺中市○○路一段十號十
    五樓之八扣得附表編號一所示之大量毒品，業據證人即員警
    李慶峰於原審法院審理時證述屬實，且查，本案既無證據足
    以證明被告丁○○已賣出所購毒品海洛因，被告丁○○在被
    警查獲之後，又主動引導警方至在臺中市○○路一段十號十
    五樓之八扣得附表編號一所示之大量毒品，依其犯罪客觀情
    狀，如處以法定最輕刑期之無期徒刑，尚嫌過重，其情不無
    可憫，爰依刑法第五十九條之規定減輕其刑。
七、原審判決就被告丁○○前開所犯，予以論罪科刑，固非無見
    ，惟原審判決就被告丁○○販賣第一級毒品之犯行，認被告
    丁○○係意圖販賣而持有，然就被告持有毒品後究何時萌生
    販毒之犯意，未於事實及理由援引事證予以論斷，已難謂合
    ，另又誤認被告丁○○有意圖販賣而持有第二級毒品安非他
    命及第二級毒品大麻之犯行，以上均有未合。被告丁○○上
    訴否認犯罪，公訴人上訴指稱被告丁○○有供出毒品來源，
    其等此部分之上訴雖均無理由，但原審判決關於被告丁○○
    部分，既有上開可議之處，即屬無可維持，自應由本院將原
    審判決關於被告丁○○部分予以撤銷改判。爰審酌被告丁○
    ○明知法令明文禁止持有第一級毒品海洛因，竟因案通緝鋌
    而走險購入數量頗多之海洛因而欲販賣持有之，對社會秩序
    潛藏危害甚鉅，及被告之品行、犯罪之動機、目的、手段及
    尚未及販出第一級毒品之情節、及犯罪後尚能主動引導警方
    至在臺中市○○路一段十號十五樓之八扣得附表編號一所示
    之大量毒品等一切犯罪情狀，量處如主文第二項所示之刑。
    扣案如附表編號一至三所示之第一級毒品海洛因，均應依現
    行毒品危害防制條例第十八條第一項前段之規定宣告沒收銷
    燬之。至於本案所查扣之第二級毒品安非他命及第二級毒品
    大麻，既未經本院於本案為被告丁○○有罪之判決，自不得
    於本案中諭知沒收。另扣案之摻有海洛因成分之香煙一支，
    顯係被告丁○○於八十九年六月二日為警查獲前自行施用第
    一級毒品海洛因所用之物，此有被告丁○○於警詢及偵查中
    自承伊曾於為警查獲前，以將海洛因置於香煙中點火吸食之
    方式，連續施用海洛因多次等情詳實（詳見八十九年六月三
    日警詢、偵訊筆錄），復有長昕生活事業股份有限公司新東
    分公司濫用藥物尿液檢驗報告存卷可佐，自堪認前揭扣案之
    香煙一支，係被告丁○○所有，且供其自己施用之物，從而
    ，應於被告丁○○所涉施用毒品之案件中處理，亦與本案無
    涉，爰不另為沒收之諭知，併予敘明。
八、另本件公訴人之公訴意旨雖係認：丁○○意圖販賣第一級毒
    品而於八十九年五月中旬，在高雄楠梓交流道旁之汽車旅館
    內，以二百三十萬元之價格，向蕭棟欽、夏萱惠販入如附表
    編號一至八所示之海洛因、安非他命及大麻云云。惟關於
    丁○○販賣第一級毒品海洛因犯行部分，本院對於丁○○意
    圖販賣第一級毒品營利，為警查獲其所購入如原判決附表編
    號一至三所示之海洛因，其來源及價格、時地等，則係認定
    其於八十九年四月中旬，在雲林西螺休息站附近，係向綽號
    「蕭仔」者購入，所購入之價格為一百四十萬元等，有如上
    述，雖本院所認定被告丁○○上開販入第一級毒品海洛因來
    源及價格、時地，與公訴人上開所指情形，稍有出入，惟就
    本件被告丁○○所起訴之為警查獲之本件販賣第一級毒品海
    洛因，即如原判決附表編號一至三所示之海洛因，認定被告
    丁○○確有販賣第一級毒品海洛因犯行，縱本院就該被查獲
    之第一級毒品海洛因，依上開事証，於不妨害事實同一之範
    圍內，自為認定丁○○上開販入海洛因之時地、價格及賣方
    ，雖與起訴書之記載不同，自不影響於查獲被告丁○○該些
    毒品海洛因有販賣事實之同一性，併為敘明。雖公訴人又
    指訴扣案如附表編號四至編號八所示之第二級毒品安非他命
    及第二級毒品大麻，係被告丁○○為販賣之目的而購入，因
    認被告丁○○此部分所為，亦犯毒品危害防制條例第四條第
    二項之販賣第二級毒品罪。惟被告丁○○否認有此犯行，辯
    稱此係其為供己施用之目的而購入。而本案被告丁○○於八
    十九年六月二日為警查獲後所採集之尿液確有甲基安非他命
    之陽性反應，嗣經送觀察、勒戒之結果，復因無繼續施用毒
    品之傾向，已經臺灣臺中地方法院檢察署檢察官以八十九年
    度毒偵字第三九六二號處分不起訴確定，上情有長昕生活事
    業股份有限公司新東分公司濫用藥物尿液檢驗報告、臺灣臺
    中看守所八十九年六月十五日（八九）中所正總字第四五○
    號函附有無繼續施用毒品傾向證明書（附於臺灣臺中地方法
    院檢察署八十九年度偵字第三九六二號案卷第二七頁以下）
    、臺灣臺中地方法院檢察署全國施用毒品案件紀錄表及在監
    所最新資料報表附卷可稽。本案被告丁○○既確有施用第二
    級毒品之事實，而附表編號四至編號八所示之第二級毒品安
    非他命及第二級毒品大麻，亦非大量，被告辯稱此係其為供
    己施用之目的而購入，尚難認定必違常情，其為供己施用之
    目的而隨身或隨車攜帶部分，亦不違常，綜合上情，本院尚
    無從獲致被告丁○○係為販賣之目的而購入上開第二級毒品
    安非他命及第二級毒品大麻之心證。公訴人此部分之指訴，
    尚屬犯罪不能證明。惟因公訴人認此部分與被告丁○○上開
    論罪科刑部分，有想像競合犯之裁判上一罪關係，爰不就此
    另為被告丁○○無罪之諭知。
據上論斷，應依刑事訴訟法第三百六十九條第一項前段、第三百
六十四條、第二百九十九條第一項前段、毒品危害防制條例第四
條第一項、第十八條第一項前段，刑法第二條第一項前段、第十
一條、第五十九條，判決如主文。
本案經檢察官乙○○到庭執行職務。
中    華    民    國    97    年    7     月    3    日
            刑事第七庭    審判長法  官  林  榮  龍
                                法  官  鄭  永  玉
                                法  官  張  惠  立
上列正本證明與原本無異。
如不服本判決應於收受送達後十日內向本院提出上訴書狀，其未
敘述上訴之理由者並得於提起上訴後十日內向本院補提理由書 (
均須按他造當事人之人數附繕本)。
                                書記官  陳  慈  傳
中    華    民    國    97    年    7     月    4    日
附錄：本案論罪科刑法條全文
毒品危害防制條例第4條第1項
製造、運輸、販賣第一級毒品者，處死刑或無期徒刑；處無期徒
刑者，得併科新臺幣 1 千萬元以下罰金。
附表：
┌──┬───────┬────┬────────┬────────┐
│編號│毒品種類及數量│取樣鑑驗│  總毛重、總淨重│法務部調查局人工│
│    │              │總餘淨重│（單位：公克）  │鑑別編號、純度  │
├──┼───────┼────┼────────┼────────┤
│ 一 │海洛因四包    │取0.01餘│一四四七‧○○  │000000000       │
│    │              │1399.99 │一四四○‧○○  │63.39%及77%     │
│    │              │公克    │                │                │
├──┼───────┼────┼────────┼────────┤
│ 二 │海洛因十二包  │取0.03餘│四五‧○六      │000000000       │
│    │              │41.14公 │四一‧一七      │63.39%及66%     │
│    │              │克      │                │                │
├──┼───────┼────┼────────┼────────┤
│ 三 │海洛因二包    │取0.01餘│三‧七七        │000000000       │
│    │              │2.82公克│二‧八三        │80.52%及71%     │
├──┼───────┼────┼────────┼────────┤
│ 四 │安非他命二包  │取0.01餘│三一‧九三      │無              │
│    │              │30.13公 │三○‧一四      │97%             │
│    │              │克      │                │                │
├──┼───────┼────┼────────┼────────┤
│ 五 │安非他命四包  │取0.02餘│一二三‧七六    │無              │
│    │              │119.75公│一一九‧七七    │98%             │
│    │              │克      │                │                │
├──┼───────┼────┼────────┼────────┤
│ 六 │大麻一包      │取1.15餘│一一‧一八      │000000000       │
│    │              │8.83公克│九‧九八        │                │
├──┼───────┼────┼────────┼────────┤
│ 七 │大麻二包      │取0.27餘│一四‧八三      │000000000       │
│    │              │12.96公 │一三‧二三      │                │
│    │              │克      │                │                │
├──┼───────┼────┼────────┼────────┤
│ 八 │大麻一包      │取0.03餘│四‧三八        │無              │
│    │              │3.11公克│三‧一四        │                │
└──┴───────┴────┴────────┴────────┘


司法院資訊處製作；財團法人民間司法改革基金會備份。
